最高法院刑事判決　　　　　　　　　　 111年度台上字第82號
上　訴　人　李國禎


選任辯護人　魏志勝律師
上列上訴人因違反藥事法案件，不服臺灣高等法院高雄分院中華
民國110年8月4日第二審判決（110年度上訴字第414 號，起訴案
號：臺灣高雄地方檢察署108 年度偵字第16768、17261號），提
起上訴，本院判決如下：
    主  文
上訴駁回。
    理 由
一、按刑事訴訟法第377 條規定，上訴於第三審法院，非以判決
    違背法令為理由，不得為之。是提起第三審上訴，應以原判
    決違背法令為理由，係屬法定要件，且必須依據卷內訴訟資
    料為具體之指摘，並足據以辨認原判決已具備違背法令之形
    式者，始屬相當。本件原審綜合全案證據資料，本於事實審
    法院之推理作用，認定上訴人李國禎有原判決事實欄所載，
    與吳柏諄（經第一審判決確定）共同轉讓偽藥愷他命予蔡宇
    凡之犯行，因而維持第一審論上訴人以共同犯藥事法第83條
    第1 項轉讓偽藥罪，量處有期徒刑6 月之判決，而駁回上訴
    人之第二審上訴，已詳述其憑以認定之證據及理由，核其所
    為之論斷，俱有卷存證據資料可資覆按，從形式上觀察，原
    判決尚無足以影響其判決結果之違背法令情形存在。
二、上訴意旨略以：
  1.警方係以蔡宇凡涉詐欺罪為由實施監聽，顯與上訴人轉讓愷
    他命犯行不具關聯性，且原審認定上訴人所犯轉讓第三級毒
    品罪，係3年以下有期徒刑之輕罪，警方復未在7日內補行陳
    報法院聲請監聽許可，從而原判決附表（下稱附表）二所示
    譯文不符合「重罪列舉原則」，或「與本案具有關連性之犯
    罪」，及「7 日內補行陳報法院許可」之另案監聽之實體要
    件與程序要件，應排除其證據能力，原判決卻於權衡後，認
    定上開證據有證據能力，自有未當。
  2.蔡宇凡於警詢時係證述：其透過上訴人向吳柏諄購買5 公克
    愷他命，價金新臺幣3500元等語，顯係向吳柏諄購買愷他命
    。吳柏諄於偵查時亦供稱：上訴人要我「借」5 克毒品給蔡
    宇凡，也會叫我先借錢給蔡宇凡，但我沒答應等語。衡諸經
    驗法則，吳柏諄既不願依上訴人指示借錢給蔡宇凡，更不可
    能無償轉讓愷他命給蔡宇凡，應係上訴人有意借錢給蔡宇凡
    ，俾蔡宇凡得以向吳柏諄購買愷他命。吳柏諄為脫免販賣毒
    品罪責，始自白與上訴人共同轉讓愷他命予蔡宇凡。原判決
    以蔡宇凡與吳柏諄所證相符，依憑共犯吳柏諄之自白，認定
    上訴人要求吳柏諄轉讓愷他命給蔡宇凡，顯有違法。
三、惟查：
  ㈠通訊保障及監察法（下稱通保法）係為保障人民秘密通訊自
    由及隱私權不受非法侵害，並確保國家安全，維護社會秩序
    所制定。監察標的乃受監察人之通訊，如有違反通保法之規
    定，應排除其證據能力或重新檢視其證據能力之有無，若非
    受監察人，則其秘密通訊自由及隱私權並未受侵害，自無通
    保法之適用。再依通保法第18條之1第1項但書之規定，「另
    案監聽」內容得作為證據之要件有二，即實質要件係以「重
    罪列舉原則」（通保法第5條第1項所列各款之罪），或非屬
    重罪但「與本案具有關連性之犯罪」（輕罪）者為限，並輔
    以於發現後7 日內補行陳報法院審查認可為程序要件。若屬
    合法之另案監聽，所衍生之證據，自不得引用「毒樹果實理
    論」認為無證據能力，予以排除。附表二所示蔡宇凡與案外
    人陳韻婷間之通訊監察譯文，係警方以蔡宇凡涉犯詐欺罪嫌
    為由，向法院聲請核准對其所持用之行動電話實施之合法監
    聽，嗣以其內容認蔡宇凡涉有毒品罪嫌，再依法就蔡宇凡涉
    犯毒品案件聲請之合法另案監聽，因此取得之譯文自有證據
    能力（見原判決第2 頁）。而上開監聽之受監察人為蔡宇凡
    ，並非上訴人，原判決以警方就蔡宇凡涉毒品案件合法監聽
    取之證據作為上訴人論罪依據，自無違法，上訴意旨主張附
    表二所示譯文不應為上訴人論罪依據，自有誤解。
  ㈡證據之取捨與事實之認定，均為事實審法院之職權，苟其取
    捨判斷與認定，並不違背經驗及論理法則，即不容任意指為
    違法，而執為適法之第三審上訴理由。所謂補強證據，並非
    以證明犯罪構成要件之全部事實為必要，倘得以佐證其指證
    非屬虛構，而達於通常一般人得確信其為真實之程度者，即
    已充足。原判決依憑上訴人之部分供述，吳柏諄、蔡宇凡之
    證述，認定吳柏諄於民國108年7月29日23時59分許，依上訴
    人指示，前往高雄市前鎮區○○路000 號麥當勞外，交付蔡
    宇凡數量不詳之愷他命1 包之上訴人與吳柏諄共同轉讓偽藥
    愷他命予蔡宇凡之事實。並說明：蔡宇凡於警詢時供稱：其
    聯繫上訴人要購買K 菸，上訴人要其至瑞隆路麥當勞等吳柏
    諄，嗣吳柏諄拿來等語（見警字第17300 號卷第39至40頁）
    。吳柏諄於警詢及偵查證稱：上訴人向其表示蔡宇凡要借愷
    他命，要其如果有，就先拿到瑞隆路麥當勞給蔡宇凡，其將
    愷他命交給蔡宇凡後，沒有收錢就離開等語（見同上警卷第
    8頁、偵字第16768號卷第15至16頁），2 人就其等透過上訴
    人交付及取得愷他命之事實互核相符，堪以互相擔保其等此
    部分證述之真實性。再佐以蔡宇凡與其友人如附表二所示譯
    文顯示，上訴人要蔡宇凡至瑞隆路麥當勞向吳柏諄拿「菸」
    （按即愷他命）等語，亦足為上訴人本案轉讓愷他命之補強
    證據。上訴人所辯借款云云，與其前後所供及上開譯文內容
    不符，顯係臨訟杜撰之詞，蔡宇凡於偵訊及第一審審理時之
    證述，亦與上開譯文之內容不符，當為迴護上訴人之詞，均
    無從採信等旨，已就上訴人所辯何以不足採信，依據卷內資
    料詳加指駁及論述其取捨之理由綦詳（見原判決第4至5頁）
    ，核其所為之論斷，尚與經驗及論理法則無違。上訴意旨並
    未依據卷內資料具體指摘原判決究有如何違背法令之情形，
    僅就原審採證認事職權之適法行使，及原判決已明確論斷說
    明之事項，任意指摘，顯不足遽以辨認原判決已具備違背法
    令之情形，揆諸首揭說明，其上訴為違背法律上之程式，應
    予駁回。
據上論結，應依刑事訴訟法第395條前段，判決如主文。
中    華    民    國   111    年    1     月    20    日
                  刑事第四庭審判長法  官  林  立  華  
                                  法  官  謝  靜  恒  
                                  法  官  林  瑞  斌  
                                  法  官  李  麗  珠  
                                  法  官  王  敏  慧  
本件正本證明與原本無異
                                  書記官    
中    華    民    國   111    年    1     月    24    日